【裁判字號】    98,訴,1728
【裁判日期】    981218
【裁判案由】    毒品危害防制條例
【裁判全文】
臺灣板橋地方法院刑事判決              98年度訴字第1728號
公  訴  人  臺灣板橋地方法院檢察署檢察官
被      告  甲○○
選任辯護人  王東山律師
            林孝甄律師
            許富雄律師
上列被告因違反毒品危害防制條例案件，經檢察官提起公訴（97
年度偵字第23579 號），本院判決如下：
    主  文
甲○○意圖販賣而持有第二級毒品，處有期徒刑伍年伍月。扣案
如附表壹所示之物，均沒收銷燬之。扣案如附表貳所示之物，均
沒收。又轉讓第三級毒品，處有期徒刑貳月。又轉讓第三級毒品
，處有期徒刑貳月。又轉讓第三級毒品，處有期徒刑貳月。又轉
讓第三級毒品，處有期徒刑貳月。應執行有期徒刑陸年。扣案如
附表壹所示之物，均沒收銷燬之。扣案如附表貳所示之物，均沒
收。
    事  實
一、甲○○於民國97年4 月間某日，在臺北縣三重市○○路○ 段
    某處，向真實姓名年籍不詳綽號「船長」之成年男子，以新
    臺幣（下同）250,000 元之價格，販入含有第二級毒品甲基
    安非他命及第三級毒品硝甲西泮（硝甲氮平，俗稱一粒眠）
    成分之粉紅色圓形藥錠；含有第二級毒品亞甲基雙氧甲基安
    非他命（MDMA，俗稱搖頭丸）成分之綠色圓形藥錠；含有第
    二級毒品亞甲基雙氧甲基安非他命（MDMA，俗稱搖頭丸）成
    分之土黃色圓形藥錠；含有第二級毒品亞甲基雙氧甲基安非
    他命（MDMA，俗稱搖頭丸）成分之黃色圓形藥錠；含有第二
    級毒品亞甲基雙氧甲基安非他命（MDMA，俗稱搖頭丸）、第
    三級毒品愷他命及微量亞甲基雙氧安非他命（MDA ）等成分
    之藍色圓形藥錠；含有第二級毒品亞甲基雙氧甲基安非他命
    （MDMA，俗稱搖頭丸）及第三級毒品愷他命等成分之藍綠色
    圓形藥錠；含有第二級毒品甲基安非他命、亞甲基雙氧安非
    他命（MDA ）及亞甲基雙氧甲基安非他命（MDMA，俗稱搖頭
    丸）及微量第三級毒品4-溴-2 ,5-二甲氧基苯乙基胺等成分
    之深粉紅色圓形藥錠；含有第四級毒品硝西泮（耐妥眠）成
    分之淡綠色圓形藥錠共約5562顆以上及第三級毒品愷他命（
    總毛重約673.26公克以上）。除供本身吸食之用外，因量多
    ，乃萌生伺機賣予他人之意圖，伺機欲轉賣不特定人牟利，
    意圖販賣而持有之。
二、甲○○基於轉讓第三級毒品愷他命之犯意，分別於（一）97
    年8 月7 日晚間、同月10日晚間及同月13日上午，在其位於
    臺北縣三重市○○路○ 段100 號3 樓租屋處，將約1 至2 公
    克數量之第三級毒品愷他命置於桌上，無償轉讓予黃庭育施
    用；（二）同月13日上午，在上址，將不超過1 至2 公克數
    量之第三級毒品愷他命，無償轉讓予李定晃施用。
三、嗣於97年8 月13日上午8 時30分許，在其位在臺北縣三重市
    ○○路○ 段100 號3 樓租屋處為警查獲，並扣得如附表一、
    附表二所示之物及分裝盤1 個、行動電話7 支、現金190,00
    0 元等物，因而查知上情。
四、案經臺北市政府警察局中山分局移請臺灣板橋地方法院檢察
    署檢察官偵查起訴。
    理  由
壹、程序方面
一、選任辯護人辯稱略以：本案員警雖持搜索票前往被告甲○○
    位在臺北縣三重市○○路○ 段100 號3 樓租屋處搜索，惟該
    搜索票上所記載之地址、犯罪嫌疑人，均非本案查獲地址及
    被告甲○○，員警逕行對被告及被告上揭租屋處，無搜索票
    進行搜索扣押，故該搜索扣押程序違背法令，應無證據能力
    。且搜索當時，員警並未詢問被告是否同意搜索，即直接進
    行搜索，搜索、扣押筆錄上受搜索人同意搜索處及搜索、扣
    押筆錄上均係到警局始行簽名，亦不符合自願同意搜索等語
    。經查：
（一）本案員警持臺灣臺北地方法院97年8 月12日核發97年度聲
      搜字第1402號搜索票，於97年8 月13日上午8 時30分起至
      9 時24分止，在臺北縣三重市○○路○ 段100 號3 樓進行
      搜索，該搜索票記載之案由為詐欺等，受搜索人為第三人
      蔡政泰，搜索範圍之處所為臺北縣三重市○○路○ 段100
      號3 樓；身體為蔡政泰；物件無；電磁紀錄為電腦、磁碟
      機（片）；應扣押之物為專案協議書、電腦、客戶名冊、
      印章及存摺、匯款單暨帳冊等供犯罪所用之物或犯罪所得
      之等相關贓證物等情，有該搜索票影本、搜索、扣押筆錄
      影本各1 件在卷可按，並經證人即員警饒志勛到庭證述明
      確【97年度偵字第23579 號卷（下稱偵卷）第23-28 頁、
      本院卷一第53-54 頁】。是上揭搜索票所核准搜索之範圍
      限在臺北縣三重市○○路○ 段100 號3 樓中為受搜索人蔡
      政泰所管領之範圍內，且原則上以發現所聲請案由詐欺案
      件所應扣押之贓證物品所在之可能範圍為限。惟查本案受
      搜索地點之臺北縣三重市○○路○ 段100 號3 樓所在樓層
      有其他住戶居住而搜索票上所載受搜索人蔡政泰並非與被
      告同一戶等情，亦經證人饒志勛證述明確（本院卷一第54
      頁背面），是上揭搜索票所核准搜索之範圍應不及被告所
      承租位在臺北縣三重市○○路○ 段100 號3 樓之該戶範圍
      當可認定。又上揭搜索、扣押筆錄上受搜索人同意搜索欄
      雖有被告之簽名，惟係被告於員警搜索完畢後，由員警請
      被告簽署，員警並未解釋該簽名之意思一節，亦經證人饒
      志勛於本院審理時證述明確（本院卷一第53頁背面、54頁
      ），是本案亦不符合被告同意搜索之情形。綜上所述，本
      案員警於97年8 月13日上午8 時30分起至9 時24分止，在
      臺北縣三重市○○路○ 段100 號3 樓對於被告所承租之居
      所進行搜索，已逾越上揭臺灣臺北地方法所核發搜索票之
      範圍，亦非被告同意搜索，是該搜索已違反刑事訴訟法所
      定搜索之法定程序。是依該搜索程序所為扣押取得之扣押
      物之證據於刑事訴訟過程中是否具備證據能力，自應依刑
      事訴訟法第158 條之4 所規定，審酌人權保障及公共利益
      之均衡維護，來加以判斷。即允宜斟酌違背法定程式之情
      節；違背法定程式時之主觀意圖；侵害犯罪嫌疑人或被告
      權益之種類及輕重；犯罪所生之危險或實害；禁止使用證
      據對於預防將來違法取得證據之效果；偵審人員如依法定
      程式有無發現該證據之必然性及證據取得之違法對被告訴
      訟上防禦不利益之程度等各種情形，以為認定證據能力有
      無之標準。刑事訴訟法第158 條之4 之立法理由參照。
（二）依上揭臺北地方法院所核發搜索票上所記載之搜索處所為
      臺北縣三重市○○路○ 段100 號3 樓，就形式上觀之，與
      被告所承租經員警搜索之處所地址相同，而參以證人饒志
      勛於本院審理時證述：「（問：... 搜索票附件的搜索處
      所有無特別指明是該址的那一部份？）沒有，是整個房子
      ，整個房子都可以搜索等語（本院卷一第54頁），顯然因
      搜索票未明確記載限制搜索地點，使執行搜索之員警誤認
      搜索範圍，並非故意任意搜索，無法認定為員警恣意、惡
      意違法取證。且本案搜索發現扣案毒品之位置，係位在後
      陽台下面之平台以及房間衣櫥內一節，亦經證人饒志勛於
      本院審理時證述明確（本院卷一第52頁），亦與搜索照片
      相符（偵卷第34-38 頁），是就扣押部分毒品所在位置係
      在受搜索地點後陽台之平台上，員警即可能從該平台上所
      發現之毒品，而對被告所承租之居所產生合理發動搜索懷
      疑。又被告因該搜索程序，雖其身體、隱私等自由受到侵
      害，然被告所涉犯之意圖販賣而持有第二、三、四級毒品
      等罪，所持有之第二、三、四級毒品數量甚鉅，對國民身
      心健康發生危害之可能甚大，綜合考量上述所有情狀，本
      院認上揭於97年8 月13日上午8 時30分起至9 時24分止，
      在臺北縣三重市○○路○ 段100 號3 樓進行搜索所取得之
      扣案物有證據能力。
二、次按被告以外之人於審判外之言詞或書面陳述，除法律有規
    定者外，不得作為證據；又被告以外之人於審判外之陳述，
    雖不符合同法第159 條之1 至第159 條之4 之規定，但經當
    事人於審判程序同意作為證據，法院審酌該言詞陳述或書面
    陳述作成時之情況，認為適當者，亦得為證據。當事人、代
    理人或辯護人於法院調查證據時，知有第159 條第1 項不得
    為證據之情形，而未於言詞辯論終結前聲明異議者，視為有
    前項之同意，刑事訴訟法第159 條第1 項及第159 條之5 分
    別定有明文。經查，本判決下列所引用之證人黃庭育、李定
    晃於審判外之陳述（包含書面陳述），檢察官及被告、辯護
    人於本院準備程式中迄於言詞辯論終結前均未聲明異議。本
    院審酌上開證據資料製作時之情況，尚無違法不當及證明力
    明顯過低之瑕疵，亦認為以之作為證據應屬適當，故揆諸前
    開規定，爰依刑事訴訟法第159 條之5 規定，認上揭證據資
    料均有證據能力。
三、至於本院下列所引用卷內之文書證據之證據能力部分，並無
    證據證明係公務員違背法定程式所取得，且檢察官、被告及
    辯護人於本院均未主張排除下列文書證據之證據能力，且迄
    本院言詞辯論終結前均未表示異議，本院審酌該文書證據並
    非公務員違背法定程式所取得，亦無顯有不可信之情況，依
    刑事訴訟法第158 條之4 反面解釋及第159 條之4 之規定，
    認均有證據能力。
貳、實體方面：
一、訊據被告坦承有轉讓第三級毒品愷他命予證人黃庭育、李定
    晃，亦不否認員警於97年8 月7 日上午8 時30分許，在其位
    在臺北縣三重市○○路○ 段100 號3 樓租屋處扣得如附表一
    、附表二所示之物等物，且扣案毒品係以250,000 元向綽號
    「船長」之人購入等情，惟辯稱其沒有販賣第二、三、四級
    毒品圖利之意圖，係與朋友合資，買來自己吸食，因購買太
    多，想要退回部份，合資朋友先寄放在其這裡等語。經查：
（一）就被告意圖販賣而持有第二、三、四級毒品部分：
    1.被告係於97年8 月13日上午8 時30時許，在其承租位在臺
      北縣三重市○○路○ 段100 號3 樓居處為警查獲，並當場
      扣得如附表一、二所示圓形藥錠（偵卷第9 、10頁）以及
      第三級毒品愷他命之事實，業據被告甲○○於警詢中供承
      不諱且於偵查中及本院審理時所不否認（惟選任辯護人有
      提出搜索扣押程序及扣押物品證據能力之爭執，已如上述
      ，附此指明），並有搜索扣押筆錄、扣押物品目錄表各1
      份及蒐證照片影本共10紙在卷可稽（偵卷第25-28 、34-3
      8 頁）。且扣案之粉紅色、綠色、土黃色、黃色、藍色、
      深粉紅色圓形藥錠共752 顆，經送內政部刑事警察局鑑定
      結果：粉紅色圓形藥錠（總淨重13 .41公克）經取樣檢出
      含有第二級毒品甲基安非他命及第三級毒品硝甲西泮（硝
      甲氮平，俗稱一粒眠）成分；綠色圓形藥錠（總淨重96.5
      3 公克）經取樣檢出含有第二級毒品亞甲基雙氧甲基安非
      他命（MDMA，俗稱搖頭丸）成分；土黃色圓形藥錠（總淨
      重24.32 公克）經取樣檢出含有第二級毒品亞甲基雙氧甲
      基安非他命（MDMA，俗稱搖頭丸）成分；黃色圓形藥錠（
      總淨重11.21 公克）經取樣檢出含有第二級毒品亞甲基雙
      氧甲基安非他命（MDMA，俗稱搖頭丸）成分；藍色圓形藥
      錠（總淨重9.40公克）經取樣檢出含有第二級毒品亞甲基
      雙氧甲基安非他命（MDMA，俗稱搖頭丸）、第三級毒品愷
      他命及微量亞甲基雙氧安非他命（MDA ）等成分；藍綠色
      圓形藥錠（總淨重0.75公克）經取樣檢出含有第二級毒品
      亞甲基雙氧甲基安非他命（MDMA，俗稱搖頭丸）及第三級
      毒品愷他命等成分；深粉紅色圓形藥錠102 顆（總淨重28
      .85 公克）經取樣檢出含有第二級毒品甲基安非他命、亞
      甲基雙氧安非他命（MDA ）及亞甲基雙氧甲基安非他命（
      MDMA，俗稱搖頭丸）及微量第三級毒品4-溴-2,5 -二甲氧
      基苯乙基胺等成分等情；另扣案之淡綠色圓形藥錠（總淨
      重858.39公克）經送內政部刑事警察局鑑定結果，經取樣
      檢出含有第四級毒品硝西泮（耐妥眠）成分一節；又扣案
      之白色晶體（總毛重673.26公克，包裝塑膠袋總重約24.4
      3 公克）經送內政部刑事警察局鑑定結果經取樣檢出第三
      級毒品愷他命成分情形，內政部警政刑事警察局97年9 月
      9 日刑鑑字第0970121320號鑑定書1 件在卷可按（偵卷第
      100-101 頁）。上述鑑驗結果，均係檢驗機關本於專業知
      識及以精密儀器或科學檢驗方法所得之結論，自可憑信。
      被告此部分於警詢中之自白與事實相符，足認被告持有上
      開第二、三、四級毒品之事實，堪以認定。
    2.按意圖販賣而持有毒品罪，係行為人原無販賣營利之意圖
      ，於購入或因其他原因取得毒品後，始另行起意販賣營利
      者而言。如非以營利售賣意圖而販入，或因其他原因而持
      有，嗣起意圖利售賣，尚未著手於賣出行為，始成立意圖
      販賣而持有毒品罪責（最高法院90年度臺上字第2046號、
      95年度臺上字第3574號判決意旨參照）。又所謂意圖，乃
      犯罪構成之主觀的違法要素，亦屬犯罪成立之要件，而行
      為人是否具有販賣之意圖，必須有相當之客觀事實，足以
      表明其主觀上之意念之遂行性及確實性，始足當之。且販
      賣毒品之營利意圖，應從客觀上之社會環境、情況及證人
      、物證等資料，依據證據法則綜合研判認定。查：
    (1)被告辯稱扣案毒品係與朋友合資購買，買來後要自己吸食
      ，因為當時購買太多，想要退一部份，合資購買朋友先寄
      放在被告處等情（本院卷一第34頁背面）。而被告於本院
      審理時復供稱其聯絡不到藥頭退貨，且只知道那些合買朋
      友之綽號，被查獲後就找不到友人等情（本院98年11月24
      日審判筆錄第7 頁、本院卷一第56頁背面）。然而，由於
      毒品交易為政府相關治安機關查緝甚嚴，價昂且取得不易
      ，復刑責，通常於交易完成後甚少可以退回，被告上揭
      所辯已然可疑。而被告既然找不到藥頭退貨，果真有其他
      合資購買之人何以會先行將毒品交給被告？且被告稱無法
      聯絡合資購買朋友，則如何將所供述將來退貨之金錢返還
      ？再者，被告於警詢中供稱與軍中5 名友人每人出資50,0
      00元合計250,000 元左右合資購買扣案毒品（偵卷第10頁
      ），既為軍中服役友人，豈會不知友人姓名？又按常理連
      姓名不知非熟識之人，豈有可能個別出資50,000元高價購
      買毒品，為退貨而將毒品全數放置在被告處？是被告所辯
      係與朋友合資購買云云，顯係臨訟卸責之詞，不足採信。
      則如附表編號一、二所示扣案毒品應係被告單獨以250,00
      0 元代價購入並持有一節，亦可認定。
    (2)被告於97年4 月份起開始施用搖頭丸（應指MDMA）、K 他
      命（愷他命）等毒品等情，業經被告於警詢中供述明確（
      偵查卷第10-11 頁）。而被告於97年8 月13日經警查獲後
      採集其尿液（代號036293號）送驗結果呈現MDMA、MDA 陽
      性反應等情，有臺北市政府警察局偵辦毒品案件尿液檢體
      委驗單及臺灣尖端先進生技醫藥股份有限公司（報告日期
      ：97年8 月22日；報告序號：中山-25 ）濫用藥物檢驗報
      告各1 件在卷可按（偵卷第136 、135 頁）。且被告於97
      年8 月7 日、10日與證人黃庭育；於97年8 月13日與證人
      黃庭育、李定晃一起施用愷他命，亦分別經證人黃庭育、
      李定晃於偵查中分別證述明確（偵卷第128-130 頁），是
      被告顯然有施用第二級毒品MDMA及第三級毒品愷他命之習
      慣，則被告自警詢、偵查至本院審理時均供稱係為施用而
      購買扣案之毒品一節應可採信，是被告係為施用毒品而一
      次購入扣案毒品等情應可認定。
    (3)被告雖辯稱扣案毒品係供自己吸食之用，而無販賣營利意
      圖云云。惟被告於本院審理時供稱：其一個月施用1 次MD
      MA，1 次用1 、2 顆；其2 、3 天至一個星期用1 次愷他
      命每次1 到1.5 公克等情明確（本院卷一第56頁），則被
      告所持有經查獲含有MDMA成分之圓形藥錠共694 顆，而扣
      案粉紅色圓形藥錠內並未檢出MDMA成分，惟被告於本院審
      理時亦供稱其只知道買搖頭丸而不知道裡面混和其他毒品
      等情明確（本院卷一55、56頁），是以被告主觀上認知，
      則上揭圓形藥錠共752 顆，約可供被告施用至少7 年以上
      ；如加上扣案含有第四級毒品硝西泮（耐妥眠）成份之淡
      綠色圓形藥錠4810顆計算，可供被告施用至少53年以上，
      顯然已逾常情；且被告所持有經查獲之愷他命（總毛重67
      3.26公克，包裝塑膠袋總重約24.43 公克），約可供被告
      施用至少865 天，均顯逾一般人之短、中期施用所須數量
      ，是扣案之含有MDMA成分之圓形藥錠及愷他命顯然並非僅
      供被告一己施用甚明。復以於警查獲現場有4 號夾鏈袋1
      包（32個）、00號夾鏈袋1 包（67個）、分裝盤1 個與附
      表一、二所示毒品一同扣案等情，亦有搜索扣押筆錄、扣
      押物品目錄表各1 份及蒐證照片影本共10紙在卷可稽（偵
      卷第25-28 、34-38 頁），顯然被告可以夾鏈袋、分裝盤
      將扣案毒品進行分裝，以便於販賣。是以扣案毒品數量之
      鉅加上有夾鏈袋、分裝盤可供分裝等情，足認被告購入扣
      案第二、三、四級毒品後，見量多，非短期內可施用完畢
      ，即生供販賣營利之意圖甚明，被告上揭所辯亦不足採信
      。
（二）就被告轉讓第三級毒品部分：被告於本院準備程序及審理
      中分別坦承公訴意旨所載轉讓第三級毒品罪，及有轉讓愷
      他命給證人黃庭育、李定晃等情（本院卷一第34頁背面、
      本院98年11月24日審理筆錄第7 頁）。核與被告於偵查中
      所供述從證人黃庭育（97年）8 月初搬到被告住處開始，
      證人黃庭育大約3 、4 次，當被告面前施用被告所提供的
      愷他命；97年8 月7 日、97年8 月10日證人黃庭育當著被
      告面施用被告所提供愷他命，地點均在其住處，並沒有向
      證人黃庭育收取對價，每次提供愷他命數量約1 、2 克；
      97年8 月13日早上，被告在其位在臺北縣三重市的住處提
      供證人李定晃愷他命1 次，被告並沒有向證人李定晃收錢
      ，數量應該不會超過1 、2 克等情（偵卷第117 、118 頁
      ）前後相合。亦與證人黃庭育於偵查中具結後供稱：「..
      .97 （年）.8（月）.13 （日）當天K 他命是甲○○免費
      提供的，他放在桌上的盤子上，他沒有跟我收錢」；「
      ... 我差不多在97（年）.8（月）.7（日）搬過去住，當
      天甲○○就有提供K 他命給我，他將K 他命磨好的粉放在
      桌上，我們兩人一起施用，時間應該是晚上。... 當週的
      星期天也有一起施用甲○○提供的K 他命。後來就是97（
      年）.8（月）.13 （日）當天上午，李定晃來找我們，我
      們三人一起施用甲○○的K 他命」、「（問：甲○○有無
      向你們收錢？）都沒有」等語（偵卷第128 頁）及證人李
      定晃於偵查中具結後供稱「（問: 案發當天為何在甲○○
      家裡？）當天凌晨4 、5 點我無聊去找他聊天。（問：你
      有無施用毒品？）當天有，施用K 他命的煙。（問：毒品
      來源？）甲○○放在桌上，提供我們三人一起施用。...
      （問：甲○○提供你施用K 他命的時間地點？）當天（應
      指為警查獲當天）早上6 、7 點左右，在臺北縣三重市○
      ○路○段100 號3 樓這邊。（問：甲○○有無向你收取金
      錢？）沒有。我施用的量也不大，我們又是朋友」等語（
      偵卷第129 、130 頁）大致相符，是被告於97年8 月7 日
      晚間、同月10日晚間及同月13日上午，在其上揭租屋處，
      將約1 至2 公克數量之愷他命，無償轉讓予黃庭育施用；
      以及於同月13日上午，在上址，將不超過1 至2 公克數量
      之愷他命，無償轉讓予李定晃施用等情，均堪認定。
（三）綜上所述，被告意圖販賣而持有第二、三、四級毒品以及
      轉讓第三級毒品之犯行明確，均堪以認定，均應依法論科
      。
二、論罪科刑
（一）罪名：
    1.核被告上揭意圖販賣而持有第二、三、四級毒品所為係犯
      毒品危害防制條例第5 條第2 、3 、4 項之意圖販賣而持
      有第二、三、四級毒品罪。
    2.核被告上揭轉讓愷他命予證人黃庭育3 次、李定晃1 次之
      行為，均係犯毒品危害防制條例第8 條第3 項之轉讓第三
      級毒品罪。查被告轉讓予證人黃庭育、李定晃共4 次之愷
      他命，每次淨重約1 、2 克或未超過1 、2 克之事實，業
      經被告於偵查中供述在卷（偵卷第117 頁），本院復查無
      其他積極證據足認被告有何轉讓愷他命數量予合計淨重超
      過20公克之情形，自應作有利於被告之認定，是以被告轉
      讓愷他命之犯行並無適用毒品危害防制條例第8 條第6 項
      規定加重其刑之必要，附此指明。
（二）想像競合：被告一次買入第二、三、四級毒品，並同時起
      意販賣而持有，係一行為同時觸犯上開三罪名，為想像競
      合犯，應從一重之意圖販賣而持有第二級毒品罪處斷。
（三）數罪併罰：
    1.被告上揭意圖販賣而持有第二、三、四級毒品行為及被告
      上揭轉讓愷他命予證人黃庭育3 次、李定晃1 次之行為，
      均犯意個別，行為互異，均應分論併罰。
    2.至於辯護人辯稱：被告自承有告訴證人說想用時可以自己
      拿且係好朋友，不收錢，其主觀上應僅有一個概括犯意，
      本質上具有反覆、延續實行特徵，且轉讓地點相同，時間
      密接，應僅成立1 罪，應論以集合犯或接續犯云云，惟按
      所謂集合犯，是指立法者所制定之犯罪構成要件中，本就
      預定有數個同種類之行為將反覆實行之犯罪而言，將各自
      實現犯罪構成要件之多數行為，解釋為集合犯，而論以一
      罪；觀毒品危害防制條例所定之轉讓毒品罪之構成要件文
      義，實無從認定立法者本即預定該犯罪之本質，必有數個
      同種類行為而反覆實行之集合犯行，故被告所犯上揭4 次
      轉讓第三級毒品犯行，難認係集合犯。又被告所犯上揭4
      次轉讓第三級毒品犯行，就轉讓愷他命予證人黃庭育之3
      次時間並非密接，而轉讓愷他命予證人李定晃1 次部分，
      與轉讓證人黃庭育之該次，轉讓對象不同，均無由論以接
      續犯，附此敘明。
（四）減輕事由：被告行為後，毒品危害防制條例第4 條業於98
      年5 月20日以華總一義字第09800125141 號修正公布，於
      本院裁判時業已施行，本案應適用刑法第2 條第1 項「按
      行為後法律有變更者，適用行為時之法律，但行為後之法
      律有利於行為人者，適用最有利於行為人之法律」之規定
      ，而修正後毒品危害防制條例增訂第17條第2 項：「犯第
      4 條至第8 條之罪於偵查及審判中均自白者，減輕其刑。
      」，因本案被告就上揭轉讓第三級毒品犯行部分，於偵查
      及審判中均自白犯罪（已如上述），依修正後新法規定應
      減輕其刑，但依修正前舊法規定則無從因此減刑其刑，故
      新法較有利於被告，應適用新法之規定，就被告上揭共4
      次轉讓第三級毒品犯行部分，均依修正後毒品危害防制條
      例第17條第2 項規定，均予以減輕其刑。
（五）量刑：爰審酌被告持有毒品之數量龐大，對國民身心健康
      發生危害之可能甚鉅，而被告轉讓第三級毒品戕害他人身
      心健康，所為非是，犯後否認意圖販賣而持有第二、三、
      四毒品犯行，而坦承轉讓第三級毒品愷他命之態度，並茲
      斟酌其素行、生活狀況、犯罪之動機、目的、手段等一切
      情狀，分別量處如主文所示之刑，並定其應執行之刑，以
      資懲儆。
（六）沒收銷燬、沒收：
    1.扣案如附表一所示之含有第二級毒品藥錠（其中部分含第
      三級毒品成分，因製成藥錠無法析離），係本件查獲之第
      二級毒品，不問屬於犯人與否，均應依毒品危害防制條例
      第18條第1 項前段之規定沒收銷燬之。至於經鑑定用罄部
      分，不另為沒收銷燬諭知，附此指明。
    2.鑑於第三、四級毒品均係管制藥品，毒品危害防制條例特
      於同條例第11條之1 明定無正當理由，不得擅自持有；第
      18條第1 項後段復規定查獲之第三、四級毒品，無正當理
      由而擅自持有者，沒入銷燬之。從而，依同條例第18條第
      1 項後段應沒入銷燬之毒品，專指查獲之施用、持有第三
      、四級毒品而言；倘係查獲之製造、運輸、販賣、意圖販
      賣而持有、以非法方法使人施用、引誘他人施用或轉讓之
      第三、四級毒品，既屬同條例相關法條明文規定處罰之犯
      罪行為，即非該條項應沒入銷燬之範圍。又同條例第19條
      第1 項所定「供犯罪所用或因犯罪所得之物」，係指犯第
      4 條至第9 條、第12條、第13條或第14條第1 項、第2 項
      之罪所用或所得之物，不包括毒品本身在內，自不得為第
      三、四級毒品之沒收依據（以犯第四條第三項販賣第三級
      毒品罪為例，其供犯罪所用之物，當指「供販賣第三級毒
      品所用之物」而言；第三級毒品本身為販賣之標的，為遂
      行販賣該毒品使用之物，始屬「供犯罪《犯第四條第三項
      之販賣第三級毒品罪》所用之物」，其理至明）。同條例
      對於查獲之製造、運輸、販賣、意圖販賣而持有、以非法
      方法使人施用、引誘他人施用及轉讓第三、四級毒品之沒
      收，並無特別規定，如其行為已構成犯罪，則該毒品即屬
      不受法律保護之違禁物，應回歸刑法適用，依刑法第38條
      第1 項第1 款之規定沒收之（最高法院95年臺上字第911
      號判決參照）。扣案如附表二所示之第三級、第四級毒品
      係被告所有，並供犯罪所用之物，依上開說明，均應依刑
      法第38條第1 項第1 款規定沒收。至於經鑑定用罄部分，
      不另為沒收諭知，附此指明。
    3.附表二所示之夾鏈袋、分裝盤及用以包裝附表一、二所示
      之第二、三、四級毒品之所有包裝袋等，係屬被告所有、
      用以供本件意圖販賣而持有毒品所用之物，均應依毒品危
      害防制條例第19條第1 項之規定沒收。
    4.至扣案之行動電話7 支、現金190,000 元，尚無證據顯示
      係供被告犯意圖販賣而持有或轉讓第三級毒品所用之物，
      毋庸宣告沒收，附此指明。
（七）爰不另為無罪之諭知：起訴書所載被告上揭共4 次轉讓愷
      他命之行為亦均該當藥事法第83條轉讓禁藥罪嫌云云，惟
      查，「愷他命Ketamine（k 他命）」成分，應屬藥品管理
      ，同時列屬管制藥品管理條例第3 條所稱之第三級管制藥
      品，抑或毒品危害防制條例所稱之第三級毒品，其藥品類
      別為「須由醫師處方使用」。復查該Ketamine成分截至目
      前為止尚未列屬藥事法第22條第1 項第1 款所稱：「經本
      署明令公告禁止製造、調劑、輸入、輸出、販賣或陳列之
      毒害藥品」之禁藥等情，有行政院衛生署98年9 月20日衛
      署藥字第0980340977號函在卷可按（本院卷一第93-98 頁
      ），是被告上揭轉讓愷他命4 次之犯行，尚不該當藥事法
      第83條第1 項轉讓禁藥罪，惟公訴人於本院98年6 月11日
      準備程序當庭表示此部分為法條競合之實質上一罪關係，
      爰不另為無罪之諭知，附此指明。
據上論斷，應依刑事訴訟法第299 條第1 項前段，毒品危害防制
條例第5 條第2 項、第3 項、第4 項、第8 條第3 項、第18條第
1 項、第19條第1 項、修正後同條例第17條第2 項，刑法第11條
、第2 條第1 項後段、第55條前段、第51條第5 款、第38條第1
項第1 款，判決如主文。
本案經檢察官朱俊銘到庭執行職務。
中    華    民    國    98    年    12    月    18    日
                  刑事第十三庭  審判長法  官  王士珮
                                      法  官  楊明佳
                                      法  官  方鴻愷
以上正本證明與原本無異。
如不服本判決應於收受判決後10日內向本院提出上訴書狀，並應
敘述具體理由。其未敘述上訴理由者，應於上訴期間屆滿後20日
內向本院補提理由書（均須按他造當事人之人數附繕本）「切勿
逕送上級法院」。
                                      書記官  陳昭綾
中    華    民    國    98    年    12    月    25    日
附表一
一、含有第二級毒品甲基安非他命及第三級毒品硝甲西泮（硝甲
    氮平，俗稱一粒眠）成分之粉紅色圓形藥錠58顆（總淨重13
    .41 公克，其中2 顆淨重共0.44公克，經鑑定用罄部分，不
    另為沒收銷燬諭知）。
二、含有第二級毒品亞甲基雙氧甲基安非他命（MDMA，俗稱搖頭
    丸）成分之綠色圓型藥錠417 顆（總淨重96.53 公克，其中
    1 顆淨重0.22公克，經鑑定用罄部分，不另為沒收銷燬諭知
    ）。
三、含有第二級毒品亞甲基雙氧甲基安非他命（MDMA，俗稱搖頭
    丸）成分之土黃色圓形藥錠90顆（總淨重24.32 公克，其中
    1 顆淨重0.26公克，經鑑定用罄部分，不另為沒收銷燬諭知
    ）。
四、含有第二級毒品亞甲基雙氧甲基安非他命（MDMA，俗稱搖頭
    丸）成分之黃色圓形藥錠44顆（總淨重11.21 公克，其中1
    顆淨重0.25公克，經鑑定用罄部分，不另為沒收銷燬諭知）
    。
五、含有第二級毒品亞甲基雙氧甲基安非他命（MDMA，俗稱搖頭
    丸）、第三級毒品愷他命及微量第二級毒品亞甲基雙氧安非
    他命（MDA ）等成分之藍色圓形藥錠（總淨重9.40公克，其
    中2 顆淨重共0.50公克，經鑑定用罄部分，不另為沒收銷燬
    諭知）。
六、含有第二級毒品亞甲基雙氧甲基安非他命（MDMA，俗稱搖頭
    丸）及第三級毒品愷他命等成分之藍綠色圓形藥錠（總淨重
    0.75公克，其中2 顆淨重共0.50公克，經鑑定用罄部分，不
    另為沒收銷燬諭知）。
七、含有第二級毒品甲基安非他命、亞甲基雙氧安非他命（MDA
    ）及亞甲基雙氧甲基安非他命（MDMA，俗稱搖頭丸）及微量
    第三級毒品4-溴-2 ,5-二甲氧基苯乙基胺等成分之深粉紅色
    圓形藥錠102 顆（總淨重28.85 公克，其中1 顆淨重0.28公
    克，經鑑定用罄部分，不另為沒收銷燬諭知）。
附表二
一、含有第四級毒品硝西泮（耐妥眠）成分之淡綠色圓形藥錠48
    10顆（總淨重858.39公克，其中1 顆淨重共0.16公克，經鑑
    定用罄部分，不另為沒收諭知）。
二、第三級毒品愷他命（總毛重673.26公克，包裝塑膠袋總重約
     24.43 公克，其中0.24公克經鑑定用罄部分，不另為沒收
     諭知）。
三、四號夾鏈袋1包（含32個）；00號夾鏈袋1包（含67個）。
四、分裝盤1個。
五、用以包裝附表編號一、二所示之第二、三、四級毒品之所有
    包裝袋。
附錄本案論罪科刑法條：
毒品危害防制條例第5條
意圖販賣而持有第一級毒品者，處無期徒刑或10年以上有期徒刑
，得併科新臺幣7 百萬元以下罰金。
意圖販賣而持有第二級毒品者，處5 年以上有期徒刑，得併科新
臺幣5 百萬元以下罰金。
意圖販賣而持有第三級毒品者，處3 年以上10年以下有期徒刑，
得併科新臺幣3 百萬元以下罰金。
意圖販賣而持有第四級毒品或專供製造、施用毒品之器具者，處
1 年以上7 年以下有期徒刑，得併科新臺幣1 百萬元以下罰金。
毒品危害防制條例第8 條
轉讓第一級毒品者，處1 年以上7 年以下有期徒刑，得併科新臺
幣1 百萬元以下罰金。
轉讓第二級毒品者，處6 月以上5 年以下有期徒刑，得併科新臺
幣70萬元以下罰金。
轉讓第三級毒品者，處3 年以下有期徒刑，得併科新臺幣30萬元
以下罰金。
轉讓第四級毒品者，處1 年以下有期徒刑，得併科新臺幣10萬元
以下罰金。
前四項之未遂犯罰之。
轉讓毒品達一定數量者，加重其刑至二分之一，其標準由行政院
定之。


司法院資訊處製作；財團法人民間司法改革基金會備份。
